【裁判字號】    97,訴,1751
【裁判日期】    980730
【裁判案由】    違反毒品危害防制條例等
【裁判全文】
臺灣臺南地方法院刑事判決              97年度訴字第1751號
公  訴  人  臺灣臺南地方法院檢察署檢察官
被      告  乙○○
上列被告因違反毒品危害防制條例案件，經檢察官提起公訴（97
年度毒偵字第2386、2387、2389、2592、2594、2595號；97年度
偵字第9217、9218、11053、11198、12156、12666、12667、126
68、12669、12670、13788號；97年度偵緝字第1089號），本院
判決如下：
    主  文
乙○○無罪。
    理  由
一、起訴意旨略以：被告乙○○於民國九十七年六月二十五日凌
    晨二時許，在高雄縣大社鄉○○路一一二號租屋處，無償提
    供第一級毒品海洛因供丙○○施用，嗣於同日下午三時三十
    五分許在上址為警查獲。因認被告所為涉犯毒品危害防制條
    例第八條第一項之轉讓第一級毒品罪嫌等語。
二、按犯罪事實應依證據認定之，無證據不得認定犯罪事實；不
    能證明被告犯罪者，應諭知無罪之判決，刑事訴訟法第一百
    五十四條第二項、第三百零一條第一項分別定有明文。又事
    實之認定，應憑證據，如未能發現相當證據，或證據不足以
    證明，自不能以推測或擬制之方法，以為裁判基礎（最高法
    院四十年台上字第八六號判例意旨參照）。且按刑事訴訟法
    第一百六十一條第一項規定：檢察官就被告犯罪事實，應負
    舉證責任，並指出證明之方法。因此，檢察官對於起訴之犯
    罪事實，應負提出證據及說服之實質舉證責任。倘其所提出
    之直接證據或間接證據，或其所指出之證明方法，並未達到
    通常一般之人均不致有所懷疑，而得確信其為真實之程度，
    而有合理之懷疑存在而無從使事實審法院得有罪之確信時，
    基於無罪推定之原則，即應為被告無罪判決之諭知（最高法
    院七十六年台上字第四九八六號、九十二年台上字第一二八
    號判例意旨參照）。
三、檢察官認被告涉犯上開轉讓第一級毒品海洛因罪嫌，無非係
    以證人丙○○於警詢及偵查中之證述、詮昕科技股份有限公
    司濫用藥物尿液檢驗報告及南投縣政府警察局集集分局毒品
    案件委託鑑驗尿液代號與真實姓名對照表為其論據。訊據被
    告堅詞否認有何轉讓第一級毒品海洛因犯行，辯稱：丙○○
    於九十七年六月二十四時晚上至上址處找他聊天，後來他睡
    著了，不知道丙○○有拿他的海洛因施用，他沒有轉讓海洛
    因給丙○○等語，並爭執證人丙○○於警詢及偵查中證述之
    證據能力。
四、關於證據能力之認定：
  (一)證人丙○○於警詢時之陳述，係被告以外之人於審判外之陳
    述，被告既然不同意作為證據，依刑事訴訟法第一百五十九
    條第一項、第一百五十九條之五第一項規定之反面解釋，即
    不得作為本案裁判基礎之證據資料。檢察官又未證明證人丙
    ○○先前於警詢時之陳述具有較可信之特別情況，及係證明
    本案犯罪事實存否所必要之證據（即已無法再從同一陳述者
    取得原陳述以外之證言，而具有利用原陳述之必要性），則
    證人丙○○先前於警詢時之陳述，即不符合刑事訴訟法第一
    百五十九條之二例外得作為證據之要件規定，而無法回復其
    證據能力。
  (二)被告雖爭執證人丙○○於偵查中向檢察官所為陳述之證據能
    力，且證人丙○○於本院審理時亦結證稱：當時檢察官很兇
    ，說要羈押他，他會害怕，且當時他毒癮發作，昏昏沈沈，
    不知道自己在講什麼云云（見本院卷(四)第一四七頁反面、第
    一四八頁反面）。惟經本院當庭勘驗證人丙○○九十七年六
    月二十六日偵查筆錄之錄影光碟結果：「從錄影光碟畫面顯
    示證人丙○○回答檢察官問話時，話語清楚，還做出思考的
    表情及動作，並沒有打哈欠、流鼻涕、意識不清之情形，且
    檢察官訊問過程中並沒有說要羈押證人丙○○」等情，有本
    院九十八年七月十六日審理筆錄可稽（見本院卷(五)第一五一
    頁反面），足見證人丙○○於檢察官訊問當時，並無毒癮發
    作之戒斷症狀，且檢察官並無以要羈押證人為由脅迫證人，
    證人丙○○前揭遭檢察官不法取供之證述，顯與事實不符，
    不可採信。是則證人丙○○於檢察官訊問時，經法定具結程
    序所為之陳述，既然未受到任何強暴、脅迫或其他不正方法
    而有任何顯不可信之情事，被告亦未舉出該偵查筆錄製作之
    原因、過程及其功能等，有何「顯有不可信之情況」，依刑
    事訴訟法第一百五十九條之一第二項規定，即應具有證據能
    力（至其證明力如何，則詳如後五所述）。
  (三)至檢察官所引用之證人丙○○於九十七年六月二十五日經警
    方採集尿液檢體送驗之尿液檢驗報告及尿液代號與真實姓名
    對照表各一件，均係不具傳聞性質之證據，因非警方違背法
    定程序取得之證據，依法自應有證據能力，併此敘明。
五、本院認為檢察官所提出之上開證據，均無法證明被告有轉讓
    海洛因予證人丙○○之理由如下：
    證人丙○○於偵查中雖結證稱：「因為我毒癮發作不舒服，
    去找乙○○要海洛因，當時海洛因就放在他房間的桌上，我
    向他表示人很不舒服，看他能不能先給我一些使用，乙○○
    就向我表示，你現在人在難受，你就先用止癮一下，他答應
    之後，我就從桌上拿海洛因，將海洛因摻在香菸內施用」云
    云（見九十七年度偵字第九二一八號卷(二)第一一至一二頁）
    ；惟其於本院審理時翻異前詞，改結證稱：「我找乙○○時
    ，乙○○在半夢半醒之間，我叫他，他又睡著了，桌上有海
    洛因，我那時毒癮發作，就自己拿起來，把海洛因放在針筒
    裡面加水稀釋施打」（見本院卷(四)第一四七頁反面、第一四
    九頁）云云，是證人丙○○就被告是否同意他自行取用海洛
    因及以何方式施用海洛因等節之證述既然前後不一而有重大
    瑕疵，是否可遽採為不利於被告之認定，已有可疑。復因證
    人丙○○於本院審理時結證稱其在偵查中沒有說過「他答應
    之後，我就從桌上拿海洛因施用」這句話（見本院卷(四)第一
    四八頁）一節，本院為查明證人丙○○先前偵查中不利於被
    告證詞之憑信性，遂依職權勘驗證人丙○○偵查筆錄之錄影
    光碟結果，發現證人於檢察官訊問之初，係先證稱：「因為
    我人不舒服，身上沒錢，想要去跟乙○○要一點毒品來吸食
    。……（檢問：他有沒有給你？）他沒有（搖頭）。（檢問
    ：那你就在那邊睡覺？）對（點頭），但是他桌上有放一包
    ，【我趁他睡覺的時候，把它拿起來弄一、二支】，然後就
    睡著了」等情，待檢察官向證人曉諭未經人同意就拿走就是
    竊取時，證人丙○○又表示「他是說那個，難受不然這些你
    先那個，先吃」，而在檢察官再度與其確認被告當時是否有
    同意證人取用時，證人丙○○又改口稱：「他是沒有答應啦
    」（見本院卷(五)第一四九頁反面至一五○頁），之後檢察官
    諭知具結義務及偽證處罰，證人丙○○於簽立結文後，則先
    證稱：「（檢問：你向他索取時，他有無答應給你使用？）
    有（小聲的回答，並稍微聳肩）」，但於檢察官進一步向其
    確認時，證人又表示「那時我很不舒服，一拿到我就用了，
    你聽懂嗎，【我沒有聽到他回答我說好或不好，我一拿到我
    就用了】」，直到檢察官質疑證人為何前後證述顛倒時，證
    人才小聲地回答稱：「他（指被告）說不然你不舒服，先止
    一下」（見本院卷(五)第一五一頁）。由上開檢察官訊問證人
    丙○○之過程可知，證人丙○○之陳述前後反覆，有大部分
    之證述內容，與被告辯稱其當時睡著了，不知道證人有拿取
    桌上的海洛因施用一節相符，且其上開對被告不利之證述，
    又係在檢察官向其諭知可能涉犯竊盜刑責之後，則證人丙○
    ○於該次訊問過程中有關被告表示可先止一下之此部分證述
    ，顯然無法排除證人係為脫免自身竊盜刑責而為虛偽證述之
    此一可能性存在，是證人丙○○前開不利於被告之證詞，既
    然有憑信性不足之情形，依罪疑有利於被告之原則，即應對
    被告為有利之認定。另檢察官所提出之證人丙○○之尿液檢
    驗報告及對照表，僅能證明證人丙○○為警查獲採尿前二十
    六小時內有施用海洛因之事實，並無法證明被告有無償提供
    海洛因或同意證人自行拿取海洛因施用之事實，是檢察官此
    部分舉證，亦無法證明被告本案犯行。
六、綜上所述，檢察官所舉被告涉有轉讓第一級毒品罪嫌之論據
    ，或因證人之憑信性不足，或因與待證事實無必然關聯性，
    而均不足以證明被告確實涉有上開犯行，是本院既然無法獲
    得有罪之確信，依法自應為被告無罪判決之諭知。
七、至證人丙○○於偵審中具結後，就有關被告是否有同意其自
    行拿取海洛因施用此一與被告轉讓第一級毒品犯行是否成立
    有重要關係之待證事實前後證述不一，顯然涉有偽證罪責，
    應由檢察官另行偵辦，附此敘明。
據上論斷，應依刑事訴訟法第三百零一條第一項前段，判決如主
文。
本案經檢察官甲○○到庭執行職務。
中    華    民    國    98    年    7    月    30    日
                  刑事第九庭  審判長  法  官  蔡奇秀
                                      法  官  蔡盈貞
                                      法  官  林欣玲
以上正本證明與原本無異。
如不服本判決應於收受本判決後10日內向本院提出上訴書狀，並
應敘述具體理由。其未敘述上訴理由者，應於上訴期間屆滿後20
日內向本院補提理由書狀（均須按他造當事人之人數附繕本）「
切勿逕送上級法院」。
                                      書記官  鄭佩玉
中    華    民    國    98    年    7    月    30    日


司法院資訊處製作；財團法人民間司法改革基金會備份。
